臺灣高等法院高雄分院民事裁定
111年度抗字第75號

抗  告  人  吳武霖  

相  對  人  台灣糖業股份有限公司

法定代理人  陳昭義  
上列抗告人因與相對人間返還不當得利（移轉管轄）事件，對於
中華民國111年1月27日臺灣橋頭地方法院111 年度補字第71號、
111年度救字第6號所為裁定提起抗告，本院裁定如下：
    主      文
原裁定廢棄，發回臺灣橋頭地方法院。
    理      由
一、抗告意旨略以：伊與相對人自民國89年間起簽訂租賃契約，
    相對人嗣以伊欠繳租金為由，聲請對伊所有坐落高雄市○○區
    ○○路000○0號房地（下稱系爭房地）強制執行（下稱系爭執
    行事件），並自系爭房地之拍賣價金受償新臺幣（下同）15
    3萬元。惟伊並未積欠相對人租金，相對人自系爭執行事件
    受領之款項為不當得利，伊故依民法第179條規定起訴請求
    相對人返還。是本件屬因不動產涉訟，依民事訴訟法第10條
    第2項規定得由系爭房地所在地之臺灣橋頭地方法院（下稱
    原法院）管轄。原法院將本件訴訟裁定移送臺灣台南地方法
    院（下稱台南地院），顯有違誤。為此，爰提起本件抗告，
    請求廢棄原裁定等語。
二、按民事訴訟法第10條第1、2項規定：「因不動產之物權或其
    分割或經界涉訟者，專屬不動產所在地之法院管轄。其他因
    不動產涉訟者，得由不動產所在地之法院管轄」；又該條條
    文所謂其他因不動產涉訟，係指因不動產之物權或其分割或
    經界以外，與不動產有關之一切事項涉訟者而言（最高法院
    98年度台抗字第155號、86年度台抗字第79號裁定意旨參照
    ）。申言之，凡與不動產有關之一切事項涉訟，均得由不動
    產所在地之法院管轄。又按聲請訴訟救助，應向受訴法院為
    之，同法第109條第1項定有明文。所謂受訴法院係指訴訟應
    繫屬或已繫屬之法院而言（最高法院89年度台抗字第29號裁
    定亦可參佐）。
三、經查，抗告人係依民法第179條規定提起本件訴訟，請求相
    對人返還受領系爭房地之拍賣價金153萬元，審酌抗告人請
    求返還之拍賣價金即為系爭房地之變價，是依抗告人起訴之
    事實，堪認屬其他與不動產有關之事項涉訟，依民事訴訟法
    第10條第2項規定，得由不動產所在地之原法院管轄。參以
    抗告人係以伊未積欠相對人租金為由，主張相對人受領系爭
    房地拍賣價金為無法律上原因等語，由此足認本件訴訟係因
    兩造租金給付衍生之爭議，而兩造租約約定之租賃標的為坐
    落高雄市○○區○○段000地號等6筆土地，及同段438地號土地
    ，此據抗告人陳報在卷，亦屬原法院管轄範圍，益徵抗告人
    依民事訴訟法第10條第2項規定，以不動產涉訟為由向原法
    院起訴，並無不合。原裁定以相對人主事務所所在地為台南
    市，逕將案件移送台南地院，並以訴訟救助之聲請，應向本
    案訴訟之應繫屬法院為之為由，裁定將抗告人訴訟救助之聲
    請一併移轉至台南地院，均有未當。抗告意旨指摘原裁定不
    當，求予廢棄，為有理由，應由本院廢棄原裁定發回原法院
    為適法之處理。
四、據上論結，本件抗告為有理由，爰裁定如主文。
中　　華　　民　　國　　111 　年　　3 　　月　　31　　日
                            民事第五庭
                                審判長法  官  蘇姿月
                                      法  官  謝雨真
                                      法  官  王  琁
以上正本證明與原本無異。
如不服本裁定應於送達後10日內向本院提出再抗告狀（並按他造
當事人之人數附繕本），並繳納再抗告費新臺幣1,000 元。
再為抗告僅得以適用法規顯有錯誤為理由，並應委任律師為代理
人。如委任律師提起抗告者，應一併繳納抗告費。 
中　　華　　民　　國　　111 　年　　3 　　月　　31　　日
                                      書記官  林秀珍
附註：
抗告人之配偶、三親等內之血親、二親等內之姻親，或抗告人為
法人、中央或地方機關時，其所屬專任人員具有律師資格並經法
院認適當者，亦得為第三審代理人。
抗告人或其法定代理人具有律師資格者及前項情形，應於提起抗
告或委任時釋明之。